【裁判字號】    98,訴,247
【裁判日期】    980622
【裁判案由】    偽造有價證券等
【裁判全文】
臺灣臺北地方法院刑事判決               98年度訴字第247號
公  訴  人  臺灣臺北地方法院檢察署檢察官
被      告  戊○○
                    （現另案於臺灣臺北監獄執行中）
指定辯護人  本院公設辯護人  甲○○
上列被告因偽造有價證券等案件，經檢察官提起公訴（98年度偵
緝字第69號），本院判決如下：
    主  文
戊○○意圖供行使之用，而偽造有價證券，處有期徒刑參年貳月
。偽造之如附表所示之支票貳張均沒收; 又竊盜，處有期徒刑參
月。應執行有期徒刑參年參月，偽造之如附表所示之支票貳張均
沒收。
    事  實
一、戊○○於民國96年間因原任職於臺北市市○○道○段169號火
    鍋店，於96年11月間因故離職。於96年12月4日15時50分許
    ，戊○○因與乙○○相約而返回店內。其竟基於意圖為自己
    不法之所有，徒手竊取丙○○背包（內有國泰世華銀行卡、
    慶豐銀行信用卡、手機、皮夾、駕駛執照、學生證、丁○○
    之陽信銀行永和分行票號AC0000000號、AC0000000號空白支
    票、戒指、手錶、現金約新臺幣【下同】1萬元等物）得手
    ，並自櫃檯處自行取來丁○○之印章，盜蓋於該二紙空白支
    票上，隨即離開該店。嗣於96年12月底某日，竟另行起意，
    意圖供行使之用，而基於偽造有價證券之犯意，在其位於臺
    北市○○區○○路347號B02室租屋處，接續在其所竊得已盜
    蓋丁○○印鑑章之票號AC0000000號空白支票上偽填面額3萬
    5000元，發票日96年12月26日，及在票號AC0000000號空白
    偽填面額5萬元，發票日97年1月10日，以丁○○之名義，偽
    造丁○○之支票2張，共計8萬5000元（詳如附表所示）。並
    進而於97年1月31日持向永豐商業銀行松山分行提示，以為
    行使。幸因丁○○於96年12月5日已依法辦理票據掛失止付
    手續，上開二支票未獲兌現，警方始循線查悉上情。
二、案經臺灣臺北地方法院檢察署檢察官自動檢舉偵查起訴。
    理  由
壹、程序事項:
一、按不起訴處分已確定或緩起訴處分期滿未經撤銷者，非有發
    現新事實或新證據者，或非有刑事訴訟法第420條第1項第1
    款、第2款、第4款、第5款所定得為再審原因之情形者，不
    得對於同一案件再行起訴，刑事訴訟法第260條定有明文。
    換言之，如發現新事實或新證據或有前述再審原因者，即得
    再行偵查起訴。又所謂發現新事實或新證據，係指於不起訴
    處分前，未經發見，至其後始行發見者而言（最高法院69年
    台上字第1139號判例參照。）。
二、查，被害人丙○○前於97年1月22日以被告戊○○竊取其內
    有國泰世華銀行卡、慶豐銀行信用卡、手機、皮夾、駕駛執
    照、學生證、丁○○之陽信銀行永和分行票號AC0000000號
    、AC0 000000號空白支票、戒指、手錶、現金等物之上開背
    包，而提出告訴。惟該案偵查中，除告訴人之指訴外，並未
    發覺其他證人及物理跡證，臺灣臺北地方法院檢察署檢察官
    偵查後，於97年4月21日以該案除告訴人之指訴外，並無其
    他證人或物理跡證可資佐證，而對被告為不起訴處分等情，
    業據本院調取該署97年度偵字第4969號案全卷查明屬實。是
    公訴人就本案竊盜部分之同一事實，於不起訴處分確定後，
    再行提起本件公訴，是否合法，即有先予究明之必要。
三、經查，上開竊盜案件偵查期間，被告於97年1月31日持附表
    所示已偽造完成之支票向永豐銀行松山分行提示，因票據名
    義人丁○○已於96年12月5日辦理掛失止付手續，票據交換
    所乃將本案移請臺北市政府警察局大安分局偵查處理。惟因
    上開二支票之提示名義人為案外人林文燕，大安分局乃以林
    文燕為嫌疑人進行調查，而並未將上開提示票據之相關證據
    提供予上開案件之承辦檢察官。林文燕經檢察官傳、拘無著
    後，該署於97年6月9日發布通緝。林文燕於97年9月1日經通
    緝到案後，向檢察官供稱: 上開二支票均是被告戊○○所提
    示等語。此一事實及證據，均係在前開案件為不起訴處分之
    後始行出現。上開二支票之提示時間，雖係在前案偵查並為
    不起訴處分前，但於前案檢察官偵查期間，此一提示之證據
    並未出現在該案中，且因提示名義人為林文燕，係於林文燕
    到案陳述後，始悉該二支票均是被告所偽造並行使。是檢察
    官依據前案偵查中未出現而新發現之支票提示事實及證據，
    以及於不起訴處分後，林文燕到案所為之陳述之新證據，就
    竊盜部分而重行起訴，於法自無不合，合先敘明。
貳、實體事項:
一、證據能力事項:
    證人丙○○、林文燕雖均未於本院審理時到庭作證，但證人
    丙○○之證詞於偵查中業經具結，且客觀上亦無顯有不可信
    之情況，依刑事訴訟法第159條之1第2項規定，自得為證據
    。另證人林文燕偵查中之陳述，被告於本院調查證據時並不
    爭執，依同法第159條之5第2項規定，亦得為證據。
二、上揭犯罪事實，業據被告戊○○於本院98年6月8日最後審理
    期日時坦承不諱，並據證人丙○○於前案偵查中結證: 我是
    在96年12月4日15時50分許，在市○○道○段169號的639牛肉
    場火鍋店內遺失，當時店內只有我跟戊○○在。遺失包包，
    內有證件、手飾、手機、信用卡、現金約1萬元及2張空白支
    票等語（該案偵字第4969號卷第33頁），及證人林文燕於偵
    查中所述: 支票是戊○○去存的等語（參偵字第1868號卷第
    14 頁）在案。且有如附表所示偽造之空白支票2張、退票理
    由單2張、掛失止付票據提示人資料查報表、票據掛失止付
    通知書、遺失票據申報書等文件在卷可稽（參偵字第7004號
    卷第6-10頁），足認被告前開出於任意性所為之自白，核與
    事實相符，而可採信。從而，本件被告竊盜、偽造有價證券
    等犯行，均事證明確，洵堪認定，應依法論科。
二、被告於96年12月4日竊取丙○○之包包，核其所為，係犯刑
    法第320條第1項之竊盜罪。又被告竊得空白支票後，先自行
    盜蓋丁○○之印鑑章，再於96年12月底某日，自行填寫金額
    及發票日，並於97年1月31日向銀行提示，核其所為係犯刑
    法第201條第1項之偽造有價證券罪。被告於支票上盜蓋丁○○印章之行為，為其偽造如附表所示有價證券之部分行為;
    另其行使如附表所示之偽造有價證券之低度行為，復為其偽
    造有價證券之高度行為所吸收，均不另論罪。被告同時間接
    續偽造2張有價證券之犯行，為接續犯，為單純一罪。被告
    所犯上開二罪，犯意各別，行為互殊，應分論併罰之。爰審
    酌被告為個人私利，以行竊及偽造他人名義之支票行使滿足
    所須，惟支票部分，偽造之金額不高，且幸經被害人即時掛
    失止付，而未致生重大損害，竊盜部分，被告迄未賠償被害
    人，所竊得之財物價值，被告犯後坦承犯行，態度尚稱良好
    等一切情狀，分別量處如主文所示之刑。並定其應執行刑。
三、未扣案之附表所示偽造之支票2張，併依刑法第205條規定宣
    告沒收。
據上論斷，應依刑事訴訟法第299條第1項前段，刑法第201條第1
項、第320條第1項、第51條第5款、刑法第205條，刑法施行法第
1條之1，判決如主文。
本案經檢察官楊智綸到庭執行職務。
中    華    民    國    98    年    6     月    22    日
                  刑事第四庭  審判長法  官  郭惠玲
                                    法  官  李明益
                                    法  官  李桂英
上正本證明與原本無異。
如不服本判決應於收受送達後10日內向本院提出上訴書狀，並應
敘述具體理由；其未敘述上訴理由者，應於上訴期間屆滿後20日
內向本院補提理由書（均須按他造當事人之人數附繕本）「切勿
逕送上級法院」。告訴人或被害人如對於本判決不服者，應具備
理由請求檢察官上訴，其上訴期間之計算係以檢察官收受判決正
本之日期為準。
                                    書記官 嚴君珮
中    華    民    國    98    年    6     月    22    日
附錄本案論罪科刑法條全文:
中華民國刑法第201條
（有價證券之偽造變造與行使罪）
意圖供行使之用，而偽造、變造公債票、公司股票或其他有價證
券者，處3年以上10年以下有期徒刑，得併科3千元以下罰金。
行使偽造、變造之公債票、公司股票或其他有價證券，或意圖供
行使之用，而收集或交付於人者，處1年以上7年以下有期徒刑，
得併科3千元以下罰金。
中華民國刑法第320條
（普通竊盜罪、竊佔罪）
意圖為自己或第三人不法之所有，而竊取他人之動產者，為竊盜
罪，處5年以下有期徒刑、拘役或5百元以下罰金。
意圖為自己或第三人不法之利益，而竊佔他人之不動產者，依前
項之規定處斷。
前二項之未遂犯罰之。
附表:
 ┌────┬───────┬──────┬──────┐
 │編號    │   發票日     │   票號     │  金額      │
 ├────┼───────┼──────┼──────┤
 │ 1      │96年12月26日  │ AC0000000  │  3萬5千元  │
 ├────┼───────┼──────┼──────┤
 │ 2      │97年1月10日   │ AC0000000  │   5萬元    │
 └────┴───────┴──────┴──────┘


司法院資訊處製作；財團法人民間司法改革基金會備份。
